【裁判字號】    90,上易,3064
【裁判日期】    900928
【裁判案由】    詐欺
【裁判全文】
臺灣高等法院刑事判決                            九十年度上易字第三六四號
    上  訴  人
    即  被  告  乙○○
    選任辯護人  汪倩英
右上訴人因詐欺案件，不服臺灣臺北地方法院九十年度易緝字第六五號，中華民國九
十年七月二十三日第一審判決（起訴案號：臺灣臺北地方法院檢察署八十一年度偵字
第四七二二號，併案審理案號：臺灣臺南地方法院檢察署八十二年度偵字第五九五號
），提起上訴，本院判決如左：
    主  文
原判決撤銷。
乙○○共同連續意圖為自己不法之所有，以詐術使人將本人之物交付，處有期徒刑壹
年。
    事  實
一、乙○○係設於台北市○○路○段三七五號四樓之六高點企業管理顧問有限公司（
    以下簡稱高點公司）及鎮憬企業有限公司（以下簡稱鎮憬公司）之董事長，竟與
    真正姓名年籍不詳自稱「曲台偉」之成年男子，共同意圖為自己不法之所有，並
    基於概括之犯意，隱匿其無意支付貨款之事實，由「曲台偉」出面，於八十年十
    二月間，連續以鎮憬公司名義，向國德實業社負責人甲○○訂購太陽眼鏡，及於
    八十一年一月間，以高點公司名義，向利達興眼鏡實業社負責人丙○○購買太陽
    眼鏡，致使國德實業社負責人甲○○、利達興眼鏡實業社負責人丙○○均不知有
    詐，陷於錯誤，國德實業社先後交付價值約新台幣（下同）五十萬元，利達興眼
    鏡實業社交付價值約四十餘萬元之太陽眼鏡，鎮憬公司則簽發交付發票日八十一
    年一月二十九日、高點公司簽發交付發票日八十一年一月三十一日之支票，用以
    搪塞付款。乙○○與「曲台偉」復於八十一年一月間，以同上手法，連續以高點
    公司名義向兌欣企業有限公司（以下簡稱兌欣公司）、睿德實業有限公司（以下
    簡稱睿德公司）、嘉關企業有限公司（以下簡稱嘉關公司）購買積體電路等電子
    產品，致使兌欣、睿德、嘉關公司均不疑有他，陷於錯誤，而如數於八十一年一
    月二十四或二十五日，兌欣公司交付價值一百一十五萬五千三百二十五元、睿德
    公司交付價值一百零六萬九千二百五十元、嘉關公司交付一百三十六萬三千七百
    五十元之貨物，高點公司則分別簽發交付發票日均為八十一年一月二十七日之支
    票，用以搪塞付款。嗣因高點、鎮憬公司所交付用以搪塞付款之支票屆期，自八
    十一年一月二十七日起陸續因存款不足退票，高點、鎮憬公司所在復搬遷一空，
    甲○○等人催討無門，始知受騙。
二、案經兌欣、睿德、嘉關公司訴請台灣台北地方法院檢察署檢察官偵查起訴，及甲○○、丙○○訴請台灣台南地方法院檢察署函請併案審理。
    理  由
壹、認定犯罪事實所憑之證據及理由
一、上訴人即被告乙○○係高點、鎮憬公司董事長等情，經被告自承在卷，且有高點
    、鎮憬公司變更登記事項卡在卷可稽（偵字第四七二二號卷第十六頁、原審卷第
    九一頁）。
二、上揭高點、鎮憬公司向國德實業社、利達興眼鏡實業社、兌欣、睿德、嘉關公司
    購買貨物，簽發付款支票因存款不足退票，高點、鎮憬公司所在搬遷一空，催討
    無門等情，巳據國德實業社負責人甲○○、利達興眼鏡實業社丙○○，及兌欣、
    睿德、嘉關公司分別指訴歷歷，並據提出訂貨單、出貨單、送貨單、統一發票、
    支票暨退票理由單等影本在卷可稽（見偵字第四七二二號卷第一至九頁、第十四
    、十五頁、偵字第五九五號卷第一至五頁、第十九、二十頁、原審卷第六九、七
    ０、一０九、一一０、一四五頁）。
三、高點公司用以支付利興達眼鏡實業社、兌欣、睿德、鎮憬公司貨款之華南商業銀
    行世貿分行帳號000000000000號支票存款帳戶，於八十一年一月二
    十日尚有餘額九十五萬七千八百一十五元，惟此後即再無款項存入，經陸續提領
    後，於八十一年一月二十七日存款餘額僅為二萬餘元，八十一年二月二十八日經
    公告為拒絕往來戶；鎮憬公司用以支付國德實業社貨款之第一商業銀行大安分行
    帳號00000000000號支票存款帳戶，並於八十一年二月二十八日經公
    告為拒絕往來戶等情，分別有華南商業銀行世貿分行九十年四月九日華世字第
    四一號函暨所附上開帳戶往來明細帳、第一商業銀行大安分行九十年四月二日一
    安字第一二一號函暨所附存提明細表附卷可憑（見原審卷第五六至六一頁、第三
    七至四九頁）。而鎮憬公司於八十年十二月間，高點公司於八十一年一月間猶大
    量購買貨物，約定於八十一年一月二十四日、二十五日交貨，所簽發付款之支票
    發票日則為八十一年一月二十九日、一月三十一日，或集中於八十一年一月二十
    七日，隨即搬遷一空，一走了之，依交易過程觀察，足見並非購買後因故資力有
    所變化，致無法依約付款，而係自始無意支付貨款，蓄意詐取貨物，交易之初即
    有不法所有之意圖，並施用詐術，已堪認定。
四、被告自承受「曲台偉」邀約，擔任高點公司董事長，每月領取一萬元，並請領支
    票供高點公司使用。且「曲台偉」事後通知伊支票要跳票，要伊出國躲避等情（
    見原審卷第五三頁），且證人即登記為高點、鎮憬公司股東之聶小鳳於原審證稱
    係受被告之妻所邀，擔任高點公司股東，曾在高點公司見過被告等語（見原審卷
    第七三頁）。另告訴人即利達興眼鏡實業社負責人丙○○指訴：伊因顧慮被告是
    人頭，曾至高點公司與被告談交易事，談過後被告要伊與負責採購之人直接談。
    因高點公司人員一般以台語交談，只有被告操國語，故伊記得被告等語（見原審
    卷第一四四至一四六頁）。既由被告之妻邀請證人聶小鳳擔任高點公司股東，被
    告並有在高點公司出現，且曾出面洽談交易，足徵被告有介入高點公司業務。再
    者，被告如僅單純擔任人頭，「曲台偉」應不必於事發後通知被告出國躲避，且
    被告儘可出面應訊，供述實情，以揪出主事者，不必依「曲台偉」之意逃匿出國
    ，躲藏十年之久。又被告自承經營商業多年，並非欠缺處事能力之人，豈會不知
    輕重利害，於不知「曲台偉」其人之真正身分之情況下，領取每月區區一萬元，
    即輕易同意擔任高點公司董事長，由「曲台偉」僅擔任董事，並領取支票任由「
    曲台偉」使用，不虞民、刑事責任及身。若非被告與「曲台偉」共謀為之，當不
    致於如此。堪信被告與「曲台偉」有犯意之聯絡與行為之分擔，共同行詐。
貳、本院對被告辯解所為判斷
一、訊據被告否認有右揭詐欺犯行，並辯稱：伊有應「曲台偉」邀約擔任高點公司負
    責人，但不知又有設立鎮憬公司，伊並未參與公司業務，僅領取支票供「曲台偉
    」使用等語。
二、經查，被告有介入高點公司業務等情，已如理由壹、四所述。且被告既有領取鎮
    憬公司名義之支票供「曲台偉」使用，豈有可能不知其除擔任高點公司負責人之
    外，另有擔任鎮憬公司負責人。被告空言否認，反於事理，已不足採。
三、次查，證人即擔任高點、鎮憬公司股東之聶小鳳固於原審調查時證稱被告之妻告
    訴伊公司是「曲台偉」設立，被告是人頭股東，因伊也擔任股東，「曲台偉」給
    付伊每月三千元；證人陳文進則證述「曲台偉」告訴伊被告是股東之一，並未出
    資各等語（見原審卷第七二、七三、一二二頁）。惟證人聶小鳳、陳文進既未實
    際參與高點、鎮憬公司業務，自無從知悉被告與「曲台偉」關係如何，及被告有
    無參與公司業務。證人聶小鳳、陳文進所證情節，或屬傳聞，或屬臆測，均不能
    據為有利於被告之認定。
四、又查，告訴人利達興眼鏡實業社負責人丙○○固於檢察官訊問時指訴由「曲台偉
    」出面訂貨；國德實業社負責人甲○○固於檢察官訊問、原審訊問時均指稱是「
    曲台偉」出面訂貨，被告並未出面，伊未見過被告等語（見偵字第五九五號卷第
    十九、二十頁、原審卷第一一０頁）。惟被告苟與「曲台偉」有犯意之聯絡，行
    為之分擔，由「曲台偉」出面訂貨，被告亦應負共犯責任。
五、綜上所述，被告所辯，乃卸責之詞，洵不足取。是事證明確，被告犯行堪以認定
    ，應依法論科。
參、論罪科刑之理由及對原判決之審查
一、核被告所為，係犯刑法第三百三十九條第一項之詐欺取財罪。被告與「曲台偉」
    有犯意之聯絡與行為之分擔，應論以共同正犯。被告先後多次詐欺取財犯行，時
    間緊接，觸犯構成要件相同之罪名，顯係基於概括之犯意反覆為之，應依刑法第
    五十六條規定論以連續犯，並加重其刑。公訴人雖未就被告詐欺國德實業社、利
    達興眼鏡實業社部分起訴，惟該部分與已起訴部分，既有連續犯之裁判上一罪關
    係，為起訴效力所及，本院應併予審理，合予指明。
二、原審以被告罪證明確，據以論罪科刑，固非無見。惟被告係分別於八十年十二月
    、八十一年一月間向國德實業社、利達興眼鏡實業社詐取財物，原判決認定為八
    十一年十二月、八十二年一月間，即有違誤。被告上訴意旨仍執前詞，否認犯罪
    ，指摘原判決不當，提起上訴，雖無理由。惟原判決既有上開可議之處，即屬無
    可維持，應由本院予以撤銷改判。
三、爰審酌被告詐得金額逾四百萬元，被害人損失頗鉅，犯罪情節不輕。且被告於事
    後逃匿國外，達十年之久，且飾詞卸責，未見絲毫悔意，復未賠償被害人損失，
    犯罪後態度不佳，及被告之素行、犯罪之動機、手段並參與犯罪之程度等一切情
    狀，量處如主文所示之刑，以示懲儆。
肆、適用之法律
一、依刑事訴訟法第三百六十九條第一項前段、第三百六十四條、第二百九十九條第
    一項前段。
二、刑法第二十八條、第五十六條、第三百三十九條第一項。
三、罰金罰鍰提高標準條例第一條前段。
本案經檢察官何明楨到庭執行職務。
中      華      民      國      九十      年      九    月    二十八    日
                              臺灣高等法院刑事第二十庭
                            審判長法  官  葉  麗  霞
                                        法  官  林  勤  綱
                                        法  官  李  錦  樑
右正本證明與原本無異。
不得上訴。
                                        書記官  郭  台  發
中      華      民      國      九十      年      十    月      二      日
附錄：本案論罪科刑法條全文
刑法第三百三十九條第一項
意圖為自己或第三人不法之所有，以詐術使人將本人或第三人之物交付者，處五年以
下有期徒刑、拘役或科或併科一千元以下罰金。
以前項方法得財產上不法之利益或使第三人得之者亦同。
前二項之未遂犯罰之。


司法院資訊處製作；財團法人民間司法改革基金會備份。
